臺灣臺北地方法院交通事件裁定　　　　95年度交聲字第1215號
原處分機關　臺北市交通事件裁決所
聲明異議人
即受處分人　甲○○
上列受處分人因違反道路交通管理處罰條例案件，對於臺北市交
通事件裁決所中華民國95年11月30日所為之處分（原處分案號：
北市裁二字第裁22-AC0000000號）聲明異議，本院裁定如下：
    主  文
原處分撤銷。
甲○○汽車駕駛人，在設有禁止停車標誌之處所停車，處新臺幣
陸佰元。
    理  由
一、按汽車駕駛人，在設有禁止停車標誌、標線之處所停車者，
    處新台幣（下同）六百元以上一千二百元以下之罰鍰，道路
    交通管理處罰條例第五十六條第一項第四款定有明文。又依
    道路交通安全規則第二條第一款規定，汽車係指在道路上不
    依軌道或電力架線而以原動機行駛之車輛（包括機器腳踏車
    ），故機車駕駛人在設有禁止停車標誌、標線之處所停車者
    ，亦應依上開規定處罰。
二、本件異議人即受處分人甲○○於民國九十五年十月十九日下
    午三時四十四分許，將車牌號碼CVF-009號重型機車停放於
    文林路一○二號，為臺北市政府警察局士林分局交通分隊交
    通助理員孫月恆以拍照採證逕行舉發方式，認異議人有「停
    車位置不依規定」之違規情形，製單舉發異議人違反道路交
    通管理處罰條例第五十六條第一項第九款之規定。異議人於
    舉發通知單上所載應到案日期即九十五年十一月二十九日前
    之九十五年十一月十日向臺北市交通事件裁決所提出申訴，
    經原舉發單位調查結果，仍認異議人有上開違規之行為，原
    處分機關依違反道路交通管理處罰條例第五十六條第一項第
    九款規定，裁處異議人罰鍰新台幣（下同）六百元。
三、聲明異議意旨略以：異議人即受處分人甲○○於九十五年十
    月十九日下午三時四十分許騎車牌號碼CVF-009號重型機車
    ，因有事洽辦遂將該機車停放在未經劃設禁止停車紅線及未
    設立禁止停車標誌牌之臺北市○○區○○路一○二號前，為
    警察舉發開立北市警交大字第AC0000000號舉發違反道路交
    通事件通知單（以下簡稱系爭舉發通知單）處罰六百元。惟
    依道路交通管理處罰條例第二條規定：道路交通管理、處罰
    ，依本條例規定；本條例未規定者，依其他法律規定。處罰
    人民不得以行政命令為之。道路交通管理處罰條例第五十五
    條第一項第三款係規定：不得在設有禁止臨時停車標誌、標
    線處所臨時停車；同條例第五十六條第一項第四款規定：不
    得在設有禁止停車標誌、標線之處所停車；同條例第五十六
    條第一項第九款規定：停車時間、位置、方式、車種不依規
    定。查行政程序法第七十五條規定，行政機關對於不特定人
    之送達，得以公告或刊登政府公報或新聞紙代替之，經查該
    路段無禁止停車標誌公告，亦無禁止停車規定，該處分明顯
    違法。且有無在停車格內繳費與車輛於未劃設禁止臨時停車
    標誌之路段是否違規停車係布相關聯之兩件事，如依舉發單
    位士林分局之回函所稱，停車一定要停放在停車格內其他非
    屬違規區域不得停放，臺北市現有機車數0000000輛、機車
    停車位118053位，停車位僅達需求量11.3%，則全臺北市有
    88.7%是屬未停放於停車格內之違規停車，其責任如何歸責
    於小市民？臺北市交通事件裁決所未依行政程序法、道路交
    通管理處罰條例等法律規定，僅依舉發單位行政命令片面之
    詞，以違反道路交通管理處罰條例第五十六條第一項第九款
    停車位置不依規定之名舉發，違反法律不當禁止連結，明顯
    違法且嚴重損害人民權益，聲請撤銷原處分。
四、經查：
  (一)異議人對於其所有之上揭重型機車，於上揭時間停放於舉發
    地點一節，並不爭執，且有舉發照片一張附卷為憑，堪信屬
    實。而經本院依職權函請原舉發機關檢送本案違規地點處所
    之現場照片四張觀之，異議人停車之位置為臺北市○○區○
    ○路一○二號前之人行道上，該處並豎立有騎樓、人行道禁
    止停車之標誌牌（在人行道靠中國石油加油站一側），故異
    議人自不應在該處停車。雖異議人以上揭理由聲明異議，惟
    其既已明知道路交通管理處罰條例第五十五條第一項第三款
    明文規定，不得在設有禁止臨時停車標誌、標線處所臨時停
    車，而「人行道不得臨時停車」亦為道路交通安全規則第一
    百十一條第一項第一款所明文規定，且道路交通管理處罰條
    例第三條第三款已規定：「人行道係指為專供行人通行之騎
    樓、走廊，及劃設供行人行走之地面道路，與人行天橋及人
    行地下道」，是在人行道不得臨時停車，乃法律所明文規定
    ，異議人考領有機車駕駛執照，對於此等規定當應知之甚詳
    ，其自應加予遵守。因而異議人於上揭地點停放機車之行為
    ，已違反上揭道路交通管理處罰條例第五十六條第一項第四
    款之規定，自堪認定。
  (二)又本院依職權函請臺北市政府警察局士林分局查明舉發地點
    有無禁止臨時停車標誌，該局以九十六年一月四日北市警士
    分交字第09534939100號函覆稱：「臺北市停車管理處於96
    年6月30日在文林路102號（文林路加油站前）前有設置『禁
    止機車停放騎樓、人行道』標誌牌面，另臺北市停車管理處
    已於該路段繪設『機車停放騎樓、人行道』，機車應停放於
    停車格內，惟本案舉發員警誤植違規條款（第56條第1項第4
    款，在設有禁止停車標誌、標線之處所停車誤植為第56條第
    1項第9款，停車位置不依規定」等語，核與該局所提供之本
    案違規地點處所之現場照片相符，足見系爭舉發通知單原記
    載之舉發違反法條確有誤載之情形。
  (三)至於異議人所稱「臺北市現有機車數0000000輛、機車停車
    位118053位，停車位僅達需求量11.3%，則全臺北市有88.7%
    是屬未停放於停車格內之違規停車，其責任如何歸責於小市
    民？」，惟人民本來即有守法之義務，臺北市現有機車數縱
    遠超過已劃設之機車停車位數量，然並非所有之機車均停放
    於市政府所劃設之停車位（有多數人係停放於自設之停車位
    或其他停車場），當無異議人所稱「全臺北市有88.7%是屬
    未停放於停車格內之違規停車」之情形。是機車駕駛人在停
    車之前自應找尋適當、合法可停車之處所停車，要不得以政
    府劃設之停車位不足，為其違規免罰之藉口，是異議人之異
    議為無理由。
五、綜上所述，異議人確有於上揭時、地，在設有禁止停車標誌
    之處所停車之事實，應依道路交通管理處罰條例第五十六條
    第一項第四款規定及違反道路交通管理事件統一裁罰基準表
    規定，裁處異議人罰鍰六百元。惟查本件原處分機關北市裁
    二字第裁22-AC0000000號裁決書，係依道路交通管理處罰條
    例第五十六條第一項第九款規定，裁處異議人罰鍰六百元，
    是本件異議人之異議雖無理由，惟原處分既有上開違誤之處
    ，即屬無法維持而應由本院予以撤銷，並另依道路交通管理
    處罰條例第五十六條第一項第四款及違反道路交通管理事件
    統一裁罰基準表規定，裁處如主文第二項所示之處分，以資
    適法。
六、依道路交通案件處理辦法第二十條，道路交通管理處罰條例
    第五十六條第一項第四款，裁定如主文。
中　　華　　民　　國　　96　　年　　1 　　月　　15　　日
　　　　　　　　　　　　交通法庭法　官　林春鈴
以上正本證明與原本無異
如不服本裁定應於送達後5日內向本院提出抗告狀
      　　　　　　　　　　　　　書記官　羅欣宜
中　　華　　民　　國　　96　　年　　1　　 月　　15　　日
